【裁判字號】    97,訴,1059
【裁判日期】    971120
【裁判案由】    偽證
【裁判全文】
臺灣桃園地方法院刑事判決              97年度訴字第1059號
公  訴  人  臺灣桃園地方法院檢察署檢察官
被      告  甲○○
                    （現於台灣台北監獄執行中）
上列被告因偽證案件，經檢察官聲請簡易判決處刑（97年度偵字
第20802 號），經本院認不宜以簡易判決處刑，改依通常程序審
理，被告於本院審理中，就被訴事實為有罪之陳述，經本院告知
簡式審判程序意旨，並聽取公訴人及被告之意見後，本院裁定依
簡式審判程序審理，判決如下：
    主    文
甲○○證人於檢察官偵查時，於案情有重要關係之事項，供前具
結，而為虛偽陳述，累犯，處有期徒刑肆月。
    犯罪事實
一、甲○○前因施用毒品案件，經臺灣臺北地方法院以94年度易
    字第33號判處有期徒刑4 月確定，於民國95年8 月13日縮刑
    期滿執行完畢。甲○○猶不知悔改，因前與賴家威發生糾紛
    ，為謀報復，乃於97年2 月4 日上午10時19分許，在臺灣臺
    北地方法院檢察署第1 偵查庭，於檢察官偵辦該署97年度他
    字第348 號林建誠及賴家威涉嫌偽造文書案件，以證人身分
    供前具結後，就係何人將甲○○之照片黏貼於林祺浩之駕照
    上而加變造之重要關係事項作證時，竟基於偽證之犯意，而
    虛偽證稱：係賴家威收受其照片後，用以變造林祺浩駕照等
    不實情事等語。嗣於97年8 月1 日上午，在臺灣桃園地方法
    院檢察署檢察官偵辦賴家威涉嫌偽造文書案件時，甲○○始
    供承未曾交付照片予賴家威，前因為謀脫罪方指證賴家威收
    受照片後變造林祺浩駕照等語，而於所虛偽陳述之案件裁判
    確定前自白。
二、案經臺灣桃園地方法院檢察署檢察官簽分偵查後聲請簡易判
    決處刑。
    理    由
一、程序部分：
（一）本件被告甲○○所犯係死刑、無期徒刑或最輕本刑為3年
      以上有期徒刑以外之罪，其於準備程序中就被訴事實為有
      罪之陳述，經本院告知簡式審判程序之旨，並聽取公訴人
      、被告之意見後，爰依刑事訴訟法第273 條之1 第1 項規
      定合議裁定由受命法官獨任進行簡式審判程序，先予敘明
      。
（二）本件認定事實所引用之本件卷內所有卷證資料（包含人證
      與文書證據、物證等證據），尚無證據證明係公務員違背
      法定程序所取得，是取證過程並無瑕疵，且兩造於準備程
      序、審判期日對法院提示卷證之證據能力均表無異議，而
      卷內之文書證據，亦無刑事訴訟法第159 條之4 之顯有不
      可信之情況與不得作為證據之情形。本院復審酌該等證據
      與本案待證事實間復具有相當關聯性，以之為本案證據並
      無不當。綜上，依刑事訴訟法第159 條至159 條之5 之規
      定，本件認定事實所引用之本件卷證所有證據（包含人證
      與文書證據、物證等證據），均有證據能力，合先敘明。
二、認定犯罪事實所根據的證據及理由：
（一）被告於偵訊及本院審理中之自白（見台灣桃園地方法院檢
      察署97年度偵字第15084 號卷第15頁、97年11月6 日準備
      程序筆錄第2 頁、同日簡式審判筆錄第4 頁）。
（二）有台灣台北地方法院檢察署之97年2 月4 日訊問筆錄、證
      人結文各一份在卷可稽（見上開卷宗第33至37頁）。
（三）綜上所述，被告甲○○之自白，核與事實相符，應堪採信
      。本案事證已臻明確，被告前揭犯行洵堪認定。
三、論罪科刑的理由：
（一）按刑法上之偽證罪，為形式犯，不以結果之發生為要件，
      證人於供前或供後具結而就案情有重要關係事項，故為虛
      偽陳述，其犯罪即成立，而該罪所謂於案情有重要關係之
      事項，則指該事項之有無，足以影響於裁判之結果者而言
      ，至於其虛偽陳述，法院已否採為裁判或檢察官據為處分
      之基礎，或有無採為基礎之可能，皆於偽證罪之成立無影
      響（最高法院著有71年度台上字第8127號、84年度台上字
      第3949號判例可資參照）。查被告於前開案件之偵查庭
      中之證詞既非屬實，若承辦檢察官因此採信，則賴家威可
      能因該證言而遭檢察官起訴，甚至經法院判處有罪，是其
      上揭證詞自屬與案情有重要關係之事項無誤；故核被告所
      為，係犯刑法第168 條之偽證罪。
（二）查被告有事實欄一所載之犯罪前科執行情形，有臺灣高等
      法院被告全國前案紀錄表、臺灣高等法院前案案件異動查
      證作業在卷可稽，其受有期徒刑執行完畢後，5 年內再犯
      有期徒刑以上之本罪，為累犯，均應依刑法第47 條 第1
      項之規定，加重其刑。
（三）又按刑法第172 條之規定，並不專在獎勵犯罪人之悛悔，
      而要在引起偵查或審判機關之易於發見真實，以免被誣告
      人終於受誣，故不論該被告之自白在審判前或審判中，自
      動或被動，簡單或詳細，一次或二次以上，並其自白後有
      無翻異，苟其自白在所誣告（偽證）之案件裁判確定以前
      ，即應依該條減免其刑（最高法院31年上字第345 號著有
      判例亦可資參照）。查被告於97年8 月1 日上午，在臺灣
      桃園地方法院檢察署檢察官偵辦賴家威涉嫌偽造文書案件
      時，自白供稱未曾交付照片予賴家威，前因為謀脫罪方指
      證賴家威收受照片後變造林祺浩駕照等語等情，有上開偵
      訊筆錄在卷可稽（見97年度偵字第15084 號卷第14頁）。
      嗣檢察官則據此於97年8 月11日以97年度偵字第15084 號
      對賴家威為不起處訴處分乙節，亦有該不起訴處分書在卷
      可憑。由此可知，被告於所虛偽陳述之案件裁判確定前自
      白，應依刑法第172 條規定，減輕其刑。
（四）量刑部分：
      爰審酌被告以證人身分作證時，竟因其與賴家威有私人恩
      怨，就案情重要事項為虛偽證言，足以使國家刑事訴追、
      審判陷於錯誤之危險，妨害司法正義之實現，且其有事實
      欄所載之前案記錄，素行不良，本應嚴罰重懲。念及其於
      偵查中即時自白犯行，使賴家威免於遭受錯誤之刑事訴追
      ，態度尚稱良好，併參酌其生活狀況、品行、智識程度、
      犯罪之動機、目的、手段、所生危害等一切情狀，爰量處
      如主文所示之刑，以資懲儆。
四、適用法律之依據：刑事訴訟法第273 條之1 第1 項、第299
    條第1 項前段，刑法第168 條、第47條第1 項、第172 條。
本案經檢察官林安紜到庭執行職務。
中    華    民    國    97    年    11    月    20    日
                  刑事第一庭  法  官    顧正德
以上正本證明與原本無異。
如不服本判決應於收受判決後10日內向本院提出上訴書狀，並應
敘述具體理由。其未敘述上訴理由者，應於上訴期間屆滿後20日
內向本院補提理由書 (均須按他造當事人之人數附繕本)「 切勿
逕送上級法院」。
                              書記官    劉晨輝
中    華    民    國    97    年    11    月    24    日


司法院資訊處製作；財團法人民間司法改革基金會備份。
